臺灣屏東地方法院屏東簡易庭小額民事判決
　　　　　　　　　　　　　　　　　　110年度屏小字第508號
原　　　告　陳姵宇　
被　　　告　郭育民　

上列當事人間請求損害賠償事件，原告於刑事訴訟程序（109 年
度簡字第521 號）提起附帶民事訴訟（109 年度簡附民第23號）
，經本院刑事庭移送前來，本院於民國110 年10月21日言詞辯論
終結，判決如下：
    主      文
一、被告應給付新臺幣（下同）61,850元，及自民國109 年5 月
    31日起至清償日止，按年息百分之5 計算之利息。
二、原告其餘之訴駁回。
三、本判決第一項得假執行，但被告如以61,850元為原告預供擔
    保，得免為假執行。
    事實及理由
一、本件被告經合法通知，未於言詞辯論期日到場，核無民事訴
    訟法第386 條各款所列情形，爰依原告聲請，由其一造辯論
    而為判決。
二、原告主張：被告基於幫助他人實施詐欺取財之不確定故意，
    於民國107 年8 月24日某時許，在高雄市某全家便利商店，
    寄出其○○國際商業銀行帳號00000000000000號帳戶（下稱
    系爭帳戶）存摺、提款卡及密碼予詐欺集團使用，嗣該詐欺
    集團真實姓名年籍不詳之成員於107年8月29日起在奇摩拍賣
    刊登訊息，佯稱出售香奈兒包包，致原告陷於錯誤，而向其
    洽購包包，並於107年9月4日17時10分許、同日17時11分許
    ，在其臺北市○○區○○路0段000號4樓住處，以網路轉帳
    之方式，分別匯款新臺幣（下同）30,000元、31,850元，共
    計匯款61,850元至系爭帳戶後，隨即遭提領一空（下稱系爭
    詐欺案件）。嗣原告因不甘受騙，自行上網搜尋被告臉書並
    與被告取得聯繫，被告竟向原告詐稱包包是其太太所販賣，
    會協助原告解決等語，以協助該詐欺集團敷衍原告之查證。
    原告因系爭詐欺案件受有61,850元之損失，並支出2次偵查
    庭之交通費用5,165元，且因出席偵查庭而受有薪資損失
    3,000元，被告應賠償原告所受損失即70,015元（計算式：
    61,850＋5,165＋3,000＝70,015），爰依侵權行為之法律關
    係提起
    本件訴訟等語，並聲明：㈠被告應給付原告70,015元，及自
    起訴狀繕本送達翌日起至清償日止，按年息5%計算之利息。
    ㈡願供擔保，請准宣告假執行。
三、被告未於言詞辯論期日到場，亦未提出準備書狀作何聲明或
    陳述。
四、得心證之理由：
  ㈠原告主張被告基於幫助詐欺取財之不確定故意，於上開時、
    地將系爭帳戶之存摺、提款卡及密碼交付詐欺集團使用，嗣
    該詐欺集團於奇摩拍賣佯稱出售香奈兒包包，致原告陷於錯
    誤，而匯款61,850元至系爭帳戶，旋遭提領一空等情，經本
    院109 年度簡字第521 號刑事簡易判決認被告犯幫助詐欺在
    案，有前開判決在卷可參（本院卷第11至15頁），並經本院
    調閱前開刑事案件卷宗查核屬實，又被告就原告主張之前揭
    事實，已於相當時期受合法之通知，而於言詞辯論期日不到
    場，亦未提出準備書狀爭執，依民事訴訟法第436 條之23、
    第436 條第2 項、第280 條第3 項準用第1 項之規定，視同
    自認，堪認原告前揭主張為真。
  ㈡按因故意或過失，不法侵害他人之權利者，負損害賠償責任
    。故意以背於善良風俗之方法，加損害於他人者亦同；數人
    共同不法侵害他人之權利者，連帶負損害賠償責任。不能知
    其中孰為加害人者亦同。造意人及幫助人，視為共同行為人
    ，民法第184 條第1 項、第185 條分別定有明文。又共同侵
    權行為之成立，必共同行為人均已具備侵權行為之要件，且
    以各行為人故意或過失不法之行為，均係所生損害之共同原
    因（即所謂行為關連共同）始克成立。而民法第185 條第2
    項所稱之幫助人，係指於他人為侵權行為之際，幫助該他人
    使其易於遂行侵權行為者，幫助人對於幫助之行為須有故意
    或過失，且被害人所受之損害與幫助行為亦具有相當因果關
    係，始可視為共同行為人而須與行為人連帶負損害賠償責任
    （最高法院107 年台上字第2436號判決參照）。本件被告雖
    未加入詐欺集團或執行詐騙原告之行為，然其將系爭帳戶交
    予詐騙份子及其同夥使用，作為渠等收取詐騙款項之工具，
    自應就其所提供之帳戶造成之損害結果（即原告匯入系爭帳
    戶之61,850元），負共同侵權行為人責任，是原告請求被告
    賠償遭詐欺之金額61,850元，應予准許。
  ㈢至原告請求因系爭詐欺案件，前往屏東地方檢察署開庭2 次
    之交通費5,165 元及因開庭而受有薪資損失3,000 元（以每
    日工資1,500 元計，計算式：1,500 ×2 ＝3,000 ），雖經
    其提出交通費票券及薪資轉帳明細為憑（附民卷第6 至7 頁
    、本院卷第67頁），惟人民因報案、調解所花費之時間、勞
    力及金錢，不可一概認屬他方應賠償之損害，蓋原告欲循訴
    訟程序解決糾紛、維護自身權益，本需耗費相當勞費，此非
    被告侵權行為必然造成之結果，而為法治社會解決紛爭制度
    設計所不得不然。故縱令原告有因訴訟開庭而損失工作薪資
    或支出交通費之情事，亦屬原告為保護其權益所支付之訴訟
    成本，非損害回復所生損害之必要費用，與損害賠償係在填
    補被害人之損害之意旨不符，難認與被告之侵權行為有相當
    因果關係，原告請求被告賠償此部分損害，不應准許。
五、綜上所述，原告依侵權行為損害賠償之法律關係，請求被告
    給付61,850元，及自起訴狀繕本送達翌日起至清償日止，按
    年息5%計算之利息，為有理由，應予准許。逾此部分之請求
    ，為無理由，應予駁回。
六、本件原告勝訴部分係適用小額訴訟程序所為被告敗訴之判決
    依民事訴訟法第436 條之20規定，應依職權宣告假執行，並
    依同法第436 條之23、第436 條第2 項準用第392 條第2 項
    規定，依職權宣告被告於預供擔保後，得免為假執行。原告
    雖聲請供擔保宣告假執行之部分，僅係促使法院職權發動，
    毋庸另予准駁之諭知。
七、本件刑事附帶民事訴訟經本院刑事庭裁定移送民事庭審理，
    依刑事訴訟法第504 條第2 項規定免納裁判費，審理期間復
    未發生訴訟費用，毋庸為訴訟費用負擔諭知。
中    華    民    國   110    年    11    月    4     日
                  屏東簡易庭  法  官  彭聖芳
以上為正本，係照原本作成。
如不服本判決，應於判決送達後20日內，以判決違背法令為理由
，向本院提出上訴狀並表明上訴理由（上訴理由應表明：一、原
判決所違背之法令及具體內容；二、依訴訟資料可認為原判決有
違背法令之具體事實），如未表明上訴理由者，應於上訴後20日
內向本院提出上訴理由書。如委任律師提起上訴者，應一併繳納
上訴審判裁判費。
中    華    民    國   110    年    11    月    4     日
                              書記官  孫秀桃